臺灣高等法院民事裁定　九十一年度抗字第四二一一號
　　抗　告　人　三僑實業股份有限公司
　　法定代理人　甲○○
　　代　理　人　李宜光律師
右抗告人因與相對人台灣崇廣股份有限公司間聲請假處分事件，對於中華民國九十一
年八月十三日台灣台北地方法院九十一年度裁全字第七○二○號裁定提起抗告，本院
裁定如左：
      主    文
抗告駁回。
抗告費用由抗告人負擔。
      理    由
一、本件相對人在原法院聲請意旨略以：相對人原持有太平洋崇光百貨股份有限公司
    （下稱崇光百貨公司）記名股票六千九百十二萬股，均登記在相對人名下，並於
    民國九十一年五月十七日簽約出售予太平洋流通投資股份有限公司（下稱太平洋
    流通公司），此業經報章披露。詎料相對人公司之董事兼總經理余青松竟未經相
    對人公司股東會同意，即擅於九十一年八月五日以公司名義將前開股票出售予抗
    告人，且旋即將其中質押予台北國際商業銀行計一千一百二十萬股之股票予以贖
    回，並交付抗告人，惟尚未辦理移轉過戶，余青松此項無權出售及交付股票之行
    為，未經相對人公司承認，自不生效力；且抗告人公司所屬「微風廣場」與崇光
    百貨公司為同業，對同業間經營動態知之甚稔，明知相對人已將系爭股票出售予
    太平洋流通公司，余青松未經相對人公司同意即擅自盜用相對人公司之印章，而
    將其中一千一百二十萬股票交付抗告人，相對人得依民法第九百四十九條規定向
    股票占有人即抗告人請求回復其物。然相對人依民法第九百四十九條規定向抗告
    人為回復之請求，恐需一段時日，而系爭標的為「記名股票」，倘抗告人將之再
    移轉過戶予任何善意第三人，相對人將難以取回；且若相對人據該已持有之股票
    不當行使股權，相對人及崇光百貨公司將可能遭受重大而難以回復之損失，為此
    聲請准予假處分，並提出相對人與太平洋流通公司間之股權買賣契約書、財政部
    台北市國稅局繳款書、股權購買契約書、董事聲明書等文件為證，且聲明願供擔
    保以代釋明等情。
二、按債權人就金錢以外之請求因請求標的之現狀變更，有日後不能強制執行，或甚
    難強制執行之虞，欲保全強制執行者，得聲請假處分；當事人於爭執之法律關係
    有定暫時狀態之必要者，亦得為假處分，民事訴訟法第五百三十二條、第五百三
    十八條分別定有明文。又假處分僅為保全強制執行方法之一種，故苟合於上開假
    處分條件，並經債權人敘明假處分之原因存在，法院即得為准許假處分之裁定（
    最高法院二十年抗字第五號裁定足資參照）。本件相對人於原法院主張聲請假處
    分之事由，並陳明願供擔保，以補釋明之不足。則原法院酌定擔保金額而准相對
    人之聲請，洵無不合。
三、抗告意旨雖以：本件假處分之聲請，相對人係請求禁止抗告人於確認買賣關係不
    存在訴訟確定前，就持有之系爭股票於一千一百二十萬股範圍內，為讓與、移轉
    或其他一切處分行為，惟原裁定主文卻逕為相對人提供擔保金後，抗告人不得就
    持有系爭股票為移轉、質押及其他處分之諭知，顯有訴外裁判之違法；且原裁定
    未諭知駁回相對人有關「於確認買賣關係不存在訴訟確定前」部分之聲請，於理
    由中復完全採納相對人之主張，亦有主文內容相互矛盾及主文與理由矛盾之違法
    ；又系爭股票為記名股票，抗告人既已依背書合法取得權利，並不因相對人提起
    確認系爭股票買賣關係不存在之訴而生影響，原法院於相對人將來仍有待本案訴
    訟處理之股票所有權歸屬問題尚未解決前，遽定與本案訴訟同一請求目的之暫時
    狀態假處分，顯有違誤，抗告人既經背書受讓而合法取得系爭記名股票，自得享
    有崇光百貨公司一切股東權利，且該股東權利義務關係，僅存在抗告人與崇光百
    貨公司之間，與相對人並無任何關係，亦與相對人對抗告人提起確認系爭股票買
    賣關係不存在之訴訟無涉，故相對人就禁止抗告人行使崇光百貨公司股東權利，
    係就他人間訟爭事項違法聲請假處分，於法不合；再抗告人係以新台幣（下同）
    七千二百十一萬元購得系爭股票，並代繳證交稅二十一萬零三百三十元，原法院
    竟僅命相對人提供擔保金五千萬元，其命擔保金額顯然過低等語，指摘原裁定不
    當，惟查：
(一)、假處分所必要之方法，由法院酌量定之，民事訴訟法第五百三十五條第一項定
      有明文；又假處分之方法係由法院依職權酌定，並不受債權人聲請假處分所表
      明方法之拘束，債權人所表明之方法適當者，法院固得從之，若該方法為不妥
      當或不能執行，法院得依職權另定其他適當之假處分方法，最高法院八十八年
      台抗字第六七三號裁定意旨亦資參照。是關於假處分所必要之方法，乃屬法院
      職權裁量之範圍，並不受債權人聲明方法所拘束。本件相對人雖聲請禁止抗告
      人於確認買賣關係不存在訴訟確定前，就抗告人持有之系爭股票於一千一百二
      十萬股範圍內，為讓與、移轉或其他一切處分行為等情，法院仍得不受其拘束
      ，而依職權另為原裁定主文所示之假處分，況原法院依職權所為假處分裁定之
      主文與相對人聲請假處分之旨趣並無不合，難謂原裁定有訴外裁判、主文內容
      相互矛盾、或主文與理由矛盾等情。
(二)、又「關於假處分之規定，於爭執之法律關係有定暫時狀態之必要者準用之。」
      ，民事訴訟法第五百三十八條定有明文。所謂爭執之法律關係，有定暫時狀態
      之必要者，係指因避免重大之損害或其他情事，有就爭執之法律關係，定暫時
      狀態之必要者而言，此必要之情事即為假處分之原因，苟由聲請假處分之人提
      出相當證據以釋明其存在，即有就爭執之法律關係定暫時狀態之必要，無論財
      產上或身分上之法律關係均有定暫時狀態之適格，財產上之法律關係，亦不以
      金錢請求以外之法律關係為限（最高法院二十二年抗字第一○九九號判例要旨
      足資參照）。本件相對人既主張其公司董事兼總經理余青松未經授權，擅自以
      相對人公司名義將公司主要資產之系爭股票全部出售並已移轉一部分股票予抗
      告人，主張相對人與抗告人間之股票買賣關係不存在，且抗告人占有一千一百
      二十萬股之股票係屬盜贓，相對人始為所有權人而為崇光百貨公司之股東，在
      兩造此等法律關係未確定前，如抗告人將系爭占有之股票移轉讓與或為其他處
      分，相對人將遭受難以回復之重大損害，且抗告人如不當行使股東權利，相對
      人及崇光百貨公司亦將遭受重大而難以回復之損失等情，並提出前開證據為證
      ，且聲明願供擔保以代釋明，自屬有就爭執之法律關係定暫時狀態之必要，原
      法院資為假處分之裁定，並無違誤。抗告意旨辯稱抗告人已依背書合法取得系
      爭股票之權利，並不因相對人提起確認系爭股票買賣關係不存在之訴而受影響
      ，且其得享有崇光百貨公司股東之權利義務關係，僅存於抗告人與崇光百貨公
      司之間，與相對人並無任何關係，原假處分裁定於法不合云云，即非可採。
(三)、再者，法院定擔保金額而為准許假處分之裁定者，該擔保金額僅係備供債務人
      因假處分所受損害之賠償，民事訴訟法第五百三十三條準用第五百二十六條第
      二項、第五百三十一條定有明文。是擔保金額應依標的物受假處分後，債務人
      不能利用或處分該標的物所受之損害額，或因供擔保所受之損害額定之，非以
      標的物之價值為依據；又法院就債務人因假扣押或假處分所受損害，命債權人
      預供擔保者，其金額之多寡應如何認為相當，原屬於法院職權裁量之範圍，非
      當事人所可任意指摘，最高法院六十三年台抗字第一四二號、四十八年台抗字
      第十八號判例要旨足資參照。是抗告人以其係以七千二百十一萬元代價購得系
      爭股票，並代繳證交稅二十一萬零三百三十元，而指摘原裁定命相對人供擔保
      金額五千萬元過低云云，亦非可取。
四、揆諸前開說明，本件抗告人之抗告為無理由，應予駁回，爰裁定如主文。
中　　　華　　　民　　　國　　九十一　　年　　十一　　　月　　十三　　　日
                                        民事第十六庭
　　　　　　　　　　　　　　　　　　　　　　審判長法　官　阮　富　枝
　　　　　　　　　　　　　　　　　　　　　　　　　法　官　吳　麗　惠
　　　　　　　　　　　　　　　　　　　　　　　　　法　官　黃　豐　澤
右正本係照原本作成。
不得再抗告。
中　　　華　　　民　　　國　　九十一　　年　　十一　　　月　　十五　　　日
　　　　　　　　　　　　　　　　　　　　　　　　　書記官  廖　麗　蓮
